臺灣宜蘭地方法院民事判決　　　　　　　96年度簡上字第30號
上　訴　人　新光人壽保險股份有限公司
法定代理人　甲○○
訴訟代理人　乙○○
被上訴人　　丁○○
訴訟代理人　李秋銘律師
複代理人　　黃金亮律師
上列當事人間請求損害賠償事件，上訴人對於本院羅東簡易庭民
國96年5月24日所為第一審簡易判決（95年度羅簡字第175號）提
起上訴，本院於民國96年12月14日辯論終結，判決如下:
    主  文
原判決關於命上訴人給付超過新臺幣參萬陸仟元，及其中新臺幣
貳萬陸仟元自民國九十五年二月十一日起；另新臺幣壹萬元自九
十五年五月二十五日起，均至清償日止，按年息百分之十計算之
利息部分，以及該部分假執行之宣告，暨訴訟費用之裁判均廢棄
。
上開廢棄部分，被上訴人在第一審之訴及假執行之聲請均駁回。
上訴人其餘上訴駁回。
第一、二審訴訟費用新臺幣參仟肆佰肆拾元，由被上訴人負擔新
臺幣壹仟伍佰陸拾肆元，餘由上訴人負擔。
確認被上訴人應賠償上訴人之訴訟費用為新臺幣壹佰貳拾肆元，
並自本判決送達之翌日起加給按法定利率計算之利息。
    事實及理由
一、被上訴人之起訴及上訴答辯意旨略以：
　(一)被上訴人向上訴人投保新光長安終身壽險，包括附約「安心
　  住院保險附約」HS－20型（下稱系爭保險附約），依該附約
    條款第10條規定：「被保險人於本附約有效期間內因第八條
    約定之疾病或傷害住院診療時，本公司依本附約約定給付保
    險金。」，同附約第8條第1項約定：「本約所稱『疾病』係
    指被保險人自本約生效之日起，持續有效三十日以後所發生
    之疾病，但續保者不受三十日限制。」，同條第 2項約定：
    「本附約所稱『傷害』係指被保險人於本附約有效期間內，
    遭受意外傷害事故，因而蒙受之傷害。」，同條第 5項則約
    定：「本附約所稱『住院』係指被保險人因疾病或傷害，經
    醫師診斷，必須入住醫院診療時，經正式辦理住院手續並確
    實在醫院接受診療。」，同附約第11條每日病房費保險金限
    額表中約定HS－20型自第 1天至第30天部分之住院，每日病
    房費用保險金限額新臺幣（下同） 2,000元，此有安心住院
    保險附約條款1件可稽。
  (二)被上訴人於民國94年5 月24日起，因多處撞擊傷包括雙側髖
    關節及大腿併瘀血等意外傷害住院10天，至同年6月2日始出
    院；另被上訴人於94年12月26日起因中樞神經失調、持續輕
    度發燒等疾病住院，迄95年 1月21日出院，合計住院27天；
    被上訴人又於95年4月10日起因憂鬱症疾病住院，迄95年4月
    28日出院，合計住院19天，此有被上訴人所提出之羅東博愛
    醫院診斷證證明書3 件可參。依被上訴人所投保之前開新光
    長安終身壽險，包括系爭保險附約，保險起始日均自 89年6
    月29日起，依前開附約條款第 8條、第11條之約定，上訴人
    對於前開3 次傷害、疾病住院期間，每日應給付被上訴人病
    房費用保險金2,000元，傷害部分則另得請求每日1,000元。
    嗣被上訴人於94年7月20日請求上訴人給付94年5月24日之意
    外傷害住院10天之保險金，然上訴人卻拒絕給付；另於95年
    1 月26日請求94年12月26日之疾病住院27天之保險金，然上
    訴人卻僅給付14天，另13天則拒絕給付；另於95年5月9日請
    求 95年4月10日之疾病住院住院19天之保險金，然上訴人卻
    僅給付14天，另 5天則拒絕給付，總計上訴人拒絕給付之住
    院日數為28日，依前開保險契約之約定，上訴人應給付66,0
    00元。按保險法第34條第1 項規定：「保險人應於要保人或
    被保險人交齊證明文件後，於約定期限內給付，無約定期限
    者，應於接到通知後十五日內給付之。」，同條第 2項規定
    ：「保險人因可歸責於自已之事由致未在前項規定期間內為
    給付者，應給付遲延利息年率一分。」，被上訴人為此訴請
    上訴人應給付被上訴人66,000元，及其中30,000元自 94年8
    月5日起至清償日止；另26,000元自95年2月11日起至清償日
    止；另10,000元自95年 5月25日起至清償日止，均按年利率
    百分之10計算之利息。
  (三)對上訴人上訴意旨之答辯：
  1.關於財團法人保險事業發展中心就被上訴人因本件傷害申請
    調處之函覆，雖認為被上訴人雙下肢內收肌扭傷及挫傷，僅
    需門診追蹤復健治療即可，惟財團法人保險事業發展中心僅
    為調處申訴機關，並非仲裁機構，所為之判斷尚難作為認定
    被上訴人所受傷害是否只需門診治療之依據，上訴人之主張
    應無理由。
  2.病歷摘要及護理紀錄載明被上訴人照射Ｘ光顯示臀部、骨盆
    均無異常發現一事，僅能說明被上訴人之臀部、骨盆並無受
    傷，尚難因此即認無住院之急迫。而被上訴人有無住院之必
    要，自應尊重診療醫師本其專業判斷所為之認定，苟無住院
    之必要，診療醫師應不可能同意被上訴人住院，此經法院函
    詢診療醫師說明結果，亦可知被上訴人所受傷害確實係經醫
    師診斷需入住醫院接受診療，且中央健保局就被上訴人住院
    期間之病房費用業已同意博愛醫院之申請，凡此足證被上訴
    人因傷住院顯屬必要。上訴人主張被上訴人無住院之必要性
    及急迫性，並非有理。
  3.博愛醫院精神科主治醫師已說明被上訴人於94年12月26日起
    至95年1月21日止及95年 4月10日起至95年4月28日止，住院
    共計46日之必要性。而被上訴人請假外出後仍於當日準時銷
    假返院，並未影響被上訴人治療之持續性，且精神醫療通常
    需時較久，並非於住院第 2天身體並無不適、情緒平穩即無
    住院治療之必要。至於住院期間之長短及治療方式，乃治療
    醫師之專業判斷，此由中央健保局之回函亦可證明。上訴人
    之主張亦無理由。
  4.綜上所述，上訴人之上訴無理由。
二、上訴人之答辯及上訴意旨略以：
　(一)被上訴人以自己為被保險人，於89年 6月29日投保上訴人「
    新光新長安終身壽險保險」（保單號碼JQA16830號）600,00
    0元，附加「新光平安意外傷害保險」2,000,000元、「新光
    意外傷害醫療保險附約（新）」50,000元、「新光安心住院
    保險附約」HS－20（即系爭保險附約）、「新光綜合醫療保
    險特約」1,000元（此於93年6月29日起不再續約）、「新光
    定期保險特約」400,000 元及附加「新光豁免保險費附約」
    ，為上訴人所不爭執；又被上訴人自92年11月起至95年 4月
    止，共計住院325日，上訴人並已另給付536,000元之住院醫
    療保險金予被上訴人，合先敘明。
  (二)對於被上訴人主張之遲延利息起算日、系爭傷害保險事故係
    屬意外及住院日數均不爭執。
  (三)系爭保險附約所約定之「住院」應具『必要性』與『診療急
    迫性』：
  1.依系爭保險附約條款第8條第4項但書約定，「醫院」係不包
    括專供休養、戒毒、戒酒、護理、養老等非以直接診治病人
    為目的之醫療機構；第8條第5項約定「住院」係指被保險人
    因疾病或傷害，經醫師診斷，必須入住醫院診療時，經正式
    辦理住院手續並確實在醫院接受診療者。概因保險乃是透過
    多數經濟單位之集合方式，以合理之計算為基礎，公醵資金
    ，公平負擔，而將個人之損失分散於社會大眾，以確保經濟
    生活安定為目的之一種持續性經濟制度。是保險契約為最大
    誠信契約，「合理計算」、「公平負擔」更為支撐保險制度
    之重要原則。而未具必要性並以治療為目的之住院支出，將
    不符「合理計算」與「公平負擔」原則，亦即與保險制度目
    的相去甚遠並進而影響其他大眾保護權益。
  2.被上訴人自94年12月26日起至95年1 月21日日止，因「中樞
    神經失調；持續輕度發燒、原因不明」住院治療共27日，而
    向上訴人提出住院醫療保險金之申請，其中已有14天共計28
    ,000 元獲上訴人理賠給付；另自95年4 月10日起至95年4月
    28日止，因「憂鬱症」住院治療共19日，而向上訴人提出住
    院醫療保險金之申請，其中亦有14天共計28,000元已獲上訴
    人之理賠給付。
  3.被上訴人雖就上述未獲上訴人理賠之住院天數，申請系爭保
    險金之給付，然綜觀其住院紀錄，實有多項有違常理之處，
    分述如下：
  (1)被上訴人主張其因在家洗衣滑倒，致「多處撞擊傷，包括雙
    側髖關節及大腿併瘀血」，申請自94年5月24日起至94年6月
    2日止，共10 日之住院醫療保險金給付，然依博愛醫院出院
    病歷摘要及護理紀錄記載：被上訴人主訴3 天前跌倒，Ｘ光
    顯示臀部、骨盆均無異常發現，且住院治療方式僅為休息、
    熱敷及服用止痛劑等支持性療法，並無住院之必要，該主治
    醫師僅憑被上訴人所述之自覺症狀，即准其住院，顯見該主
    治醫師對被上訴人住院診斷之判斷草率。另依體檢發現欄之
    內容，顯示被上訴人意識清楚、頭頸部正常、胸腔正常且行
    動正常等，換言之，其體檢結果均「清楚正常」，而依住院
    護理紀錄紀載，被上訴人自94年5月24 日入院翌日，即無抱
    怨不適之情況，且精神佳、食慾可、可下床，並無任何病徵
    ，亦未做任何積極治療，故難認其有住院之必要。
  (2)被上訴人主張其因「中樞神經失調；持續輕度發燒、原因不
    明」及「憂鬱症」，申請自94年12月 26日起至95年1月21日
    ，及自95年4月10日起至95年4月28日止，分別共計27日及19
    日之住院醫療保險金給付，然被上訴人住院27日後，不但未
    見好轉，反而增加不明原因發燒之病情惡化，且依護理紀錄
    顯示，被上訴人除94年12月30日、95 年1月1日及3日外，其
    餘時間均係精神可、意識清、情緒平穩，完全看不出其有住
    院之合理性及診療急迫性，上開2 次住院均係陳醫師個人主
    觀判斷。故被上訴人病歷等相關資料經專業鑑定後，上訴人
    均已給付各14日，共56,000元之住院醫療保險金予被上訴人
    ，其餘未給付之部分，上訴人誠難逕認其符合系爭保險附約
    條款約定之「經醫師診斷，必須入住醫院診療」，被上訴人
    雖向上訴人申請理賠給付所提之醫院診斷證明，僅能證明被
    上訴人有因該項疾病住院之事實，並無法證明被上訴人之住
    院是「經醫師診斷後，必須入住醫院診療」者。
  (四)觀諸財團法人羅許基金會羅東博愛醫院（下稱博愛醫院）95
    年11月21日（九十五）羅博醫字第2006110210號函：
  1.「丁○○，病歷號碼0000000，於民國94年12月26日至95年1
    月21日，以及自95年4月10日至95年4月28日在本院精神科接
    受住院治療，因胸悶、心悸、頭痛、輕度發燒等症狀入院，
    診斷為情感性精神病以及精神官能症。因精神疾病的本質就
    不易穩定，精神醫療通常需時較久，以及病人持續有發燒現
    象，故住院日數各達27日及19日。」等語，然博愛醫院主治
    醫師並未說明何以被上訴人自95年4月10日起至95年4月28日
    止之住院治療期間即可陸陸續續請假外出，而不需持續治療
    ？亦未說明被上訴人因「情感性精神病」及「精神官能症憂
    鬱症」住院治療之第2天起（即自95年4月11日起），已無不
    適情形，且其情緒平穩，何以仍需住院長達19日？由此足認
    被上訴人並無住院醫療之合理及必要性。
  2.上開函文另說明：「94-05-24門診就診，因主訴跌倒意外致
    步行困難要求住院治療，依藥物及復健治療進度，除假日外
    ， 7- 14天的治療期屬合理範圍，健保局申請也已通過。」
    等語，足見博愛醫院主治醫師僅是聽從被上訴人單方面表示
    其係跌倒之說法，被上訴人是否確曾發生意外傷害事故，該
    主治醫師亦無法判別；且被上訴人係主動提出要求住院治療
    ，縱中央健康保險局（以下稱健保局）對被上訴人之住院申
    請已經通過，然若非個案之抽樣檢查，則健保局至多僅為形
    式上之文件審核，故此並不能證明被上訴人住院治療之合理
    及必要性。
  3.另檢附「財團法人保險事業發展中心」（下稱保發中心）95
    年1月16日（九十五）保調字第0090號及95年8月17日（九十
    五）保調字第 1581號共2份與系爭案件類似之保險理賠爭議
    案例，亦足證實務上對於雙下肢內收肌扭傷及挫傷之治療，
    僅需門診追蹤復健治療即可，上訴人之處理方式並無違誤。
三、本件原審對於被上訴人之請求，判決被上訴人全部勝訴，並
    依職權宣告假執行及供擔保得免為假執行，上訴人全部聲明
    不服，求為廢棄原判決，並駁回被上訴人在第一審之訴；被
    上訴人則求為判決駁回上訴。
四、兩造不爭執之事實：
　(一)查被上訴人因多處撞擊傷包括雙側髖關節及大腿併瘀血等意
    外傷害，自94年5月24日起自同年6月2日止在博愛醫院住院1
    0 天，有博愛醫院診斷證明書、住院病歷及入院護理評估表
    在卷可稽；被上訴人另因中樞神經失調、持續輕度發燒，自
    94年12月26日起至95年1月21日止，以及因憂鬱症，自95年4
    月 10日起至95年4月28日止，分別在博愛醫院精神科接受住
    院治療，亦有博愛醫院診斷證明書、住院病歷、護理記錄、
    會談記錄及生命徵象記錄表足憑，並為上訴人所不爭執，堪
    信為真實。
  (二)查被上訴人因中樞神經失調；持續輕度發燒、原因不明，自
    94年 12月26日起至95年1月21日日止住院治療共27日，而向
    上訴人提出住院醫療保險金之申請，其中已有14天共計28,0
    00 元獲上訴人理賠給付；另因憂鬱症，自95年4月10日起至
    95年 4月28日止住院治療共19日，而向上訴人提出住院醫療
    保險金之申請，其中亦有14天共計28,000元已獲上訴人之理
    賠給付等情，亦為被上訴人所不爭執，復堪信為真實。
五、本院之判斷及得心證之理由：
    本件兩造主要爭執之處在於：被上訴人請求保險理賠之保險
    事故即疾病及傷害，是否有住院必要性，並於住院後確實在
    醫院接受診療？茲敘述如下：
  (一)被上訴人在博愛醫院復健科住院期間：
  1.被上訴人主張其因多處撞擊傷包括雙側髖關節及大腿併發瘀
    血，自 94年5月24日起至同年6月2日止，有在博愛醫院住院
    10天之必要，並於住院後確實接受診療等事實，固提出博愛
    醫院95年10月18日（九十五）羅博醫字第2006100078號、95
    年11月21日（九十五）羅博醫字第2006110210號96年10月31
    日（九十六）羅博醫字第2007100246號函附之醫師說明表各
    1 份為憑。然依系爭保險附約條款第8條第第5項之約定，所
    謂住院之必要性，按諸常情應係指被保險人因疾病或傷害，
    經醫師診斷結果，須全天候在醫護人員之照顧及監控下進行
    診療，而為門診追蹤治療所無法取代之情形。
  2.依此觀諸上開博愛醫醫師說明表3 份之內容：「1.（被上訴
    人）自行至復健科門診就診。2.主訴跌倒併多處撞擊傷及挫
    傷要求住院。3.10天（包括前後兩天辦入出院手續及假日實
    則七日）處理急性多處撞擊傷並無明顯異常。」、「（被上
    訴人）94年5 月24日門診就診，因主訴跌倒意外致步行困難
    ，要求住院治療，依藥物及復健治療進度，除假日外，7 至
    14天的治療期間屬合理範圍，健保局申請也已通過。」、「
    病患（即被上訴人）於94年 5月24日求診於復健科門診，經
    檢查，並無明顯瘀血，但有腫漲現象，且有明顯壓痛現象，
    經詢問病史，主訴3 天前跌倒意外造成，因病患明顯無法獨
    立生活，且不須以外科手術等方式處理，故建議復健科住院
    處理。一般觀念"治療"僅限於內科的藥物及外科的手術，但
    現今的趨勢是若不必要以手術處理的疾病，即以復健治療方
    式處理，許多保險公司認定復健科住院是"靜養"，造成本科
    系同仁病患之不少困擾，請詳查。」，有2 次說明表均載明
    是被上訴人要求住院，且說明表內容顯然就被上訴人因跌倒
    造成之傷勢嚴重程度，究竟只是步行困難或明顯無法獨立生
    活一節之先後說法迥異，且博愛醫院住院病歷、出院歷摘要
    、入院病歷摘要及護理記錄等資料，亦均未見有被上訴人於
    入院時所受之傷勢已嚴重致其無法獨立生活之紀錄，併參以
    被上訴人於門診入院時之方式係步行，並非扶持、輪椅或推
    床，而被上訴人尚有子、女及配偶等家人，亦有入院護理評
    估表及戶籍資料附卷可參，則被上訴人是否因傷明顯無法獨
    立生活，致有住院之必要，實非無疑，是尚難逕以上開博愛
    醫院醫師說明表所載，而為有利被上訴人之認定。再者，被
    上訴人因傷住院期間接受之治療，乃1天1 次約1小時之復健
    運動、熱敷、使用止痛劑，此有護理記錄在卷可佐，衡其接
    受治療之內容，除復健運動外，均可在家自行為之，而1天1
    次約1 小時復健運動亦可以門診追蹤復健治療即足，並非須
    全天候在醫護人員之照顧及監控下進行診療，而有住院之必
    要性。至於健保局就博愛醫院申請被上訴人此部分住院費用
    之審查結果，實與兩造約定之系爭保險附約條款內容為何無
    涉，蓋被上訴人並未舉證證明健保局係以系爭保險附約條款
    為判斷依據，自難憑藉健保局之審查結果，做為認定被上訴
    人此部分之住院，已該當系爭保險附約條款約定之要件。
  3.此外，被上訴人復未提出其他具體證據以實其說。從而，被
    上訴人請求上訴人給付自94年 5月24日起至同年6月2日止之
    保險金共計30,000元，及自94年8月5日起至清償日止，按年
    利率百分之10計算之利息，洵屬無據，應予駁回。
  (二)被上訴人在博愛醫院精神科住院期間：
  1.被上訴人自94年12月26日起至95年1月21日止；自95年4月10
    日起至95年4 月28日止，分別在博愛醫院精神科接受住院治
    療，因胸悶、心悸、頭痛、輕度發燒等症狀入院，診斷為情
    感性精神病以及精神官能症。因精神疾病的本質就不易穩定
    ，精神醫療通常需時較久，以及病人持續有發燒現象，故住
    院日數各達27日及19日，有博愛醫院95年11月21日（九十五
    ）羅博醫字第2006110210號函附之醫師說明表足憑，併參以
    證人即被上訴人在博愛醫院精神科住院期間之主治醫師丙○
    ○於本院審理時證稱：被上訴人於94年 12月26日起到95年1
    月21日止，有到博愛醫院就診，當時她有胸口悶、心悸、發
    燒的現象，經診斷是憂鬱症合併恐慌症。病人雖會主動要求
    要住院，但伊會根據病人的痛苦程度，判斷病人是否已經達
    需要住院的程度，再判定病人是不是需要治療，當時伊判定
    被上訴人需要住院治療，因為她在精神上有極大的痛苦，而
    且這些痛苦已經影響她在身體上感觀的運作。所謂痛苦程度
    影響感觀的運作，是指被上訴人有胸悶而且有心悸，另外還
    會不時感覺有地震的發生，胸悶雖然可以假裝，心悸是沒有
    辦法假裝，如果病人有心悸的症狀很嚴重的話，伊會考慮讓
    她住院。這次處置方式主要是由伊跟被上訴人會談，護士小
    姐督促被上訴人服藥及日常生活作息，並安排團體治療的部
    分。俟被上訴人情緒比較穩定時再出院，出院時她的憂鬱及
    焦慮程度有比較減輕，出院後會安排病人再回來回診。於95
    年4 月10日被上訴人也有住院，這次就診時精神狀況跟上次
    差不多，此外，有冒冷汗的狀況，伊認為她當時的情況是憂
    鬱及焦慮的問題，且心理還有身體痛苦的程度，已經達到需
    要住院治療的程度。而住院治療的處置跟上次差不多。門診
    雖然也可以做到會談及護士督促服藥，但住院跟門診最大差
    別是門診健保有受限制，沒有辦法跟病人密集會談，而且 1
    個星期只能1次會談，另外住院醫護人員會督促病人日常作
    息，還有服藥狀態，這也是門診沒有辦法做到的。這 2次住
    院的治療方式，就是密集會談，還有護理人員努力監督她服
    藥，讓她保持生活作息正常。至於團體治療部分，伊並不是
    非常強迫病人要參加，仍應視病人住院情況及與他人互動的
    情況來決定是否安排，被上訴人亦曾於4 月25日作團體性治
    療，但因不適應就離開。被上訴人住院期間，伊根據會談認
    為她情緒不穩，所以有住院的必要。而跟病人密集的會談，
    是積極性的治療等語綦詳，足見被上訴人所罹患係情感性精
    神病以及精神官能症，兼因精神疾病的本質不易穩定，精神
    醫療通常需時較久，直至被上訴人精神較穩定才出院，故住
    院日數各達27日及19日，而被上訴人之精神上痛苦已經影響
    在身體上感觀之運作，且在住院期間每天接受與醫師會談等
    積極治療處置，經對照門診治療方式，1個星期只能會談1次
    ，亦無從督促病人保持正常日常作息及服藥狀態，則被上訴
    人在上開期間之住院自有其必要性，此乃門診所無可取代。
  2.依護理紀錄顯示，被上訴人雖在上開住院期間偶有請假不在
    醫院，然此乃係經醫師評估對治療效果有正面幫助始為允許
    等情，業經證人丙○○證稱：依照健保局1個星期可以請假2
    次各4 個小時，醫師會判斷病人請假外出的地點，因為與治
    療效果好壞有關，而被上訴人這次住院總共請假4 次，剛入
    院的病人可能換洗衣物未帶，所以准她回去拿換洗衣物，4
    月13、16日病人去教會，我們跟羅東長老教會有合作關係，
    對病人請假伊都准，因為認為病人去教會對他身心有幫助，
    4月20日病人請假回家，所以伊只准1個小時。4月18日病人
    外出當時是傍晚，有可能去買晚餐，不是請假等語在卷，則
    此允許既在醫師控制評估下，自不得認因此影響被上訴人精
    神治療之持續性。又縱然被上訴人住院第二天即無精神不適
    情緒平穩現象，惟有無持續治療之必要，本應以主治醫師就
    個案治療情形綜合判斷為依據，經審諸證人丙○○於本院審
    理時證稱：護理紀錄是護士對病人外在的觀察而已。精神病
    患需要醫生對病人作內在的判斷。伊無法去管護理人員要如
    何紀錄，但根據被上訴人住院期間根據的會談，伊認為她情
    緒不穩，所以有住院的必要等語，及證人丙○○與被上訴人
    會談時所做之紀錄，亦互核相符，有會談紀錄附卷可稽，因
    此，應難遽以護理紀錄之內容認定被上訴人無住院治療之必
    要。另上訴人依被上訴人出院病歷摘要紀錄，認為被上訴人
    自94年12月26日起至95年1月21日止住院27 日後，反增加不
    明原因發燒之病情惡化，而質疑住院之必要性，然依病歷資
    料所附之生命徵象記錄表觀之，被上訴人第 1次住院期間，
    體溫即於36度至38度之間起伏不定，並非如上訴人所指稱被
    上訴人係於住院27日後，才增加不明原因發燒之情。況且，
    證人丙○○就此證稱：病歷上所載「出院時診斷」是指病人
    在住院時我們遇到的困難或病人的狀況，並不是指出院時才
    發生的情況。根據我病歷上記載病人12月27日開始有發燒，
    之後幾乎天天都有發燒的狀況，直到出院前一天還是有這樣
    的現象等語，而依生命徵象記錄表顯示，被上訴人於住院期
    間，體溫確多有逾37度甚至38度之偏高情形。是上訴人前揭
    指摘，容有誤會，應難採憑。
  3.從而，被上訴人依據系爭保險附約，請求住院期間每日2,00
    0 元之保險金，自屬有據。上訴人所辯被上訴人住院期間曾
    請假外出，且於95年4月10日住院第2日起，情緒平穩且無不
    適情形，且住院27日後反增加不明原因發燒之病情惡化，而
    認被上訴人並無住院長達27日、19日之必要云云，並無理由
    。是被上訴人請求自94年12月26日起至95年 1月21日止住院
    期間，保險金給付每日2,000元，共 27日，扣除上訴人已給
    付之14日保險金給付，被告尚應給付被上訴人13日計26,000
    元之保險金，及自95年2 月11日起至清償日止，按年利率百
    分之十計算之利息，為有理由，應予准許；自95年 4月10日
    起至9 5年4 月28日止住院期間，保險金給付每日2,000元，
    共19日，扣除上訴人已給付之14日保險金給付，上訴人尚應
    給付原告5日計10,000元之保險金，及自95年5月25日起至清
    償日止，按年利率百分之十計算之利息，為有理由，應予准
    許。
  (三)綜上所述，被上訴人本於系爭保險附約之法律關係，請求被
    上訴人給付保險金36,000元，及其中26,000元自95年 2月11
    日起；另10,000元自95年 5月25日起，均至清償日止，按年
    利率百分之十計算之利息，自應予准許；至逾上開部分之請
    求，為無理由，應予駁回。原審就超過上開應准許部分，為
    上訴人敗訴之判決，並依職權為假執行之宣告，容有未恰。
    上訴人上訴指摘原判決此部分不當，求予廢棄改判，為有理
    由，自應將原審判決關於命上訴人給付超過36,000元，及其
    中26,000元自95年2月11日起；另10,000元自95年5月25日起
    ，均至清償日止，按年利率百分之十計算之利息部分，以及
    該部分假執行之宣告，暨第一審訴訟費用之裁判均廢棄，另
    為被上訴人此部分在原審之訴及假執行之聲請予以駁回之判
    決，爰為如主文第1、2項所示。至於上開應准許部分，原審
    判命上訴人給付，核無違誤，上訴人上訴意旨，就此部分，
    仍執陳詞，指摘原判決不當，求予廢棄，為無理由，應駁回
    其上訴，爰為如主文第3 項所示。又本件命上訴人給付之金
    額未逾1,500,000元，經判決後即確定，無宣告假執行之必
    要。
六、末按法院為終局判決時，應依職權為訴訟費用之裁判。上級
    法院廢棄下級法院之判決，而就該事件為裁判或變更下級法
　　院之判決者，應為訴訟總費用之裁判；各當事人一部勝訴、
　  一部敗訴者，其訴訟費用，由法院酌量情形，命兩造以比例
    分擔或命一造負擔，或命兩造各自負擔其支出之訴訟費用，
    分別為民事訴訟法第87條第1項、第2項前段、第79條所明定
    。經核本件第一審訴訟費用，為裁判費1,440元，第二審訴
    訟費用，為裁判費1,500元及證人旅費500元，總計3,440元
    ，應由兩造按勝敗比例負擔，依此計之，被上訴人應負擔
    1,564元，餘由上訴人負擔。又第一審裁判費1,440元，係由
    被上訴人繳納，第二審裁判費及證人旅費2,000元，係由上
    訴人繳納，經計算抵銷後，被上訴人應賠償上訴人 124元，
    爰依前揭規定，諭知如主文第4、5項所示。
七、本件判決之基礎已臻明確，兩造其餘攻擊、防禦方法，核與
    判決結果無影響，爰不一一論述，附此敘明。
八、據上論結，本件上訴人之上訴，為一部分有理由，一部分無
    理由，依民事訴訟法第436條之1第3項、第449條第1項、第4
    50條、第87條第1項、第79條，判決如主文。
中　　華　　民　　國　　96　　年　　12　　月　　28　　日
                  臺灣宜蘭地方法院民事庭
                    審判長法  官  楊麗秋
                          法  官  林俊廷
                          法  官  陳映佐
正本與原本無異。
本判決不得上訴。
中　　華　　民　　國　　96　　年　　12　　月　　31　　日
                          書記官  邱美龍
